【裁判字號】    95,台上,5730
【裁判日期】    951019
【裁判案由】    強盜
【裁判全文】
最高法院刑事判決            九十五年度台上字第五七三０號
上  訴  人  甲○○
                    樓
選任辯護人  張寧洲律師（財團法人法律扶助基金會）
上列上訴人因強盜案件，不服台灣高等法院中華民國九十五年七
月十一日第二審判決（九十五年度上訴字第一三六九號，起訴案
號：台灣桃園地方法院檢察署九十四年度偵字第一七二九五號）
，提起上訴，本院判決如下：
    主  文
上訴駁回。
    理  由
按刑事訴訟法第三百七十七條規定，上訴於第三審法院，非以判
決違背法令為理由，不得為之。是提起第三審上訴，應以原判決
違背法令為理由，係屬法定要件。如果上訴理由狀並未依據卷內
訴訟資料，具體指摘原判決不適用何種法則或如何適用不當，或
所指摘原判決違法情事，顯與法律規定得為第三審上訴理由之違
法情形，不相適合時，均應認其上訴為違背法律上之程式，予以
駁回。本件上訴人甲○○上訴意旨略稱：（一）證人乙○○、翁
迦慈之證詞前後不一，原審未再傳喚調查，有依法應於審判期日
調查之證據而未予調查之違背法令。（二）原判決對於上訴人究
係先令乙○○打開皮包並倒出所有物品後始取去現金及項鍊，或
先令彼打開皮包、取走皮包內之現金、再令彼倒出物品、再搜尋
並取去項鍊？乙○○於上訴人欲離去時，究有無先出廁所，或完
全未出廁所即遭上訴人以繩子綁住？上訴人係先於廁所內取去乙
○○之SIM卡再將門以繩子綁住，或先將洗手間門綁住再取去SIM
卡？有無持刀揮舞及以刀抵住乙○○脖子取去SIM 卡？乙○○究
係以推、搖或拉之方式掙脫？等項，事實之認定及理由之說明不
相適合，有理由矛盾之違背法令。（三）原判決理由先說明乙○
○、白育禎之警詢筆錄具證據能力，惟於認定本件犯罪事實所憑
之證據及理由中，並未採用上開警詢筆錄，有理由矛盾之違法云
云。
惟查證據之取捨、證據證明力之判斷，及事實有無之認定，為事
實審法院之職權，茍其取捨、判斷及認定，並不違反經驗法則及
論理法則，即不容任意指為違法而執為第三審適法之上訴理由。
本件原審認定上訴人有原判決事實欄所載意圖為自己不法之所有
，於民國九十四年九月十七日下午，攜帶西瓜刀一把及繩子一條
，在桃園縣楊梅鎮○○路愛樂汽車旅館二二一號房內，以刀抵住
乙○○脖子，至使彼不能抗拒，而取走彼所有之現金新台幣（下
同）二萬餘元及金項鍊一條之犯行，係依據證人乙○○、白育禎
（乙○○之友）、謝宏芳（旅館櫃台人員）、翁迦慈（旅館清潔
人員）之證詞，卷附和信電信股份有限公司函、行動電話通聯紀
錄等證據資料，為綜合之判斷。對於上訴人否認強盜犯行，辯稱
其僅將交給乙○○之五千元奪回以扣抵白育禎之欠款云云，及其
於原審之選任辯護人質疑證人乙○○之指述前後不一、翁迦慈之
證詞無法佐證乙○○之指述，及謝宏芳所述乙○○於事發後之表
現鎮定，有異常理等情，如何不可採之理由，詳予說明；另敘明
不再傳喚乙○○、白育禎、劉秋蘭（旅館員工）調查之理由。並
以第一審論處上訴人攜帶兇器強盜罪刑（累犯），認事用法俱無
不合，量刑亦稱妥適，因而維持第一審之判決，駁回上訴人在第
二審之上訴，已詳敘其調查證據之結果及證據取捨並認定事實之
理由。所為論斷，均有卷存證據資料可資覆按，並無採證或認定
事實違背經驗法則或論理法則，或有理由不備、理由矛盾或其他
違背法令之情形。再查：（一）按證人之陳述有部分前後不符，
或相互間有所歧異時，究竟何者為可採，法院本得依其自由心證
予以斟酌，若其基本事實之陳述與真實性無礙時，仍非不得予以
採信，非謂一有不符或矛盾，即認其全部均為不可採信。至於被
害人立於證人地位對於被害經過細節之描述，倘於犯罪事實之認
定並無影響，自不容因其前後描述經過之枝節或詳盡程度不同，
即認定其陳述前後矛盾。查原判決已就證人乙○○於警詢及偵查
中之供述證據，敘明其具有證據能力之理由，並就彼上開供述證
據與彼在第一審之證詞間如何取捨及其證明力如何認定，詳予論
述（見原判決理由甲之二三、乙之二(一)）；另就證人翁迦慈、謝
宏芳之證詞如何足以佐證乙○○之指述等情，詳敘其判斷之依據
及得心證之理由（見原判決理由乙之二(二)(三)，且已說明不再傳喚
乙○○、翁迦慈調查之理由（見原判決第十頁第二至三行），核
與卷內資料相符，並無違背證據法則、調查未盡或判決理由不備
之違背法令。又證人乙○○在偵查中對於彼被害經過之描述雖較
彼在第一審之證詞簡略，然對於上訴人確有持西瓜刀抵住彼之脖
子而取去現金及項鍊等犯罪事實之指述，則無二致，原判決理由
併援引證人乙○○於偵查及第一審之證詞為不利上訴人之證據，
尚難認有理由矛盾之違背法令。（二）法院認定犯罪事實所採之
證據固須具證據能力，然具證據能力之證據並非必須均採為認定
犯罪事實之用。原判決理由固先敘明證人乙○○、白育禎之警詢
筆錄具證據能力，而於認定本件犯罪事實時未將之採為證據，然
此乃原審採證認事之職權行使，亦難謂有理由矛盾之違法。從而
，上訴意旨顯非依據卷內訴訟資料指摘原判決有何具體違背法令
之情形，徒憑己見，就原審採證認事職權之適法行使，及原判決
已明白論斷之事項，任意指摘及重為事實之爭執，核與法律規定
得為第三審上訴理由之違法情形，不相適合。上訴人之上訴為違
背法律上之程式，應予以駁回。
據上論結，應依刑事訴訟法第三百九十五條前段，判決如主文。
中    華    民    國  九十五  年    十    月   十九   日
                      最高法院刑事第九庭
                          審判長法官  陳  正  庸
                                法官  賴  忠  星
                                法官  王  居  財
                                法官  林  開  任
                                法官  林  立  華
      本件正本證明與原本無異
                                      書  記  官
中    華    民    國  九十五  年    十    月  二十三  日
                                                Ｒ


司法院資訊處製作；財團法人民間司法改革基金會備份。
